【裁判字號】    98,上訴,4622
【裁判日期】    990715
【裁判案由】    護照條例等
【裁判全文】
                  臺灣高等法院刑事判決
                                    98年度上訴字第4622號
上  訴  人
即  被  告  乙○○
選任辯護人  林瑞陽律師
            黃廷維律師
上列上訴人因違反護照條例，不服臺灣桃園地方法院98年度訴字
第712號，中華民國98年9月10日第一審判決（起訴案號：臺灣桃
園地方法院檢察署97年度偵字第15076號），提起上訴，本院判
決如下：
    主  文
上訴駁回。
    事  實
一、乙○○曾因違反護照條例經臺灣桃園地方法院91年訴字第
    1858號判決有期徒刑4月，如易科罰金以銀元三百元折算一
    日，緩刑二年確定。
二、乙○○、丁○○、丙○○（丁○○原名：鄭新安；丙○○已
    更名為林孝鋐。二人因本案犯行經臺灣桃園地方法院98年訴
    字第712號分別判決有期徒刑6月，如易科罰金時，均以新臺
    幣1仟元折算1日，丁○○、丙○○二人提起上訴，於本院言
    詞辯論終結後，均撤回上訴而確定）均係臺灣地區人民，共
    同基於將丁○○、丙○○所持有護照謊報遺失，再將之提供
    他人冒名使用，及在中華民國領域外利用非中華民國航空器
    私行運送大陸地區人民前往其他國家之犯意聯絡，推由丁○○、丙○○先分別於民國（下同）96年11月29日、同年12月
    4日，向外交部申辦，並先後於同年11月30日、同年12月7日
    取得中華民國護照（丁○○之護照號碼為000000000；丙○○之護照號碼為000000000，以下稱舊護照）。旋丁○○、
    丙○○與乙○○三人於同年12月10日前往義大利駐臺北之經
    濟貿易文化推廣辦事處（下稱義大利駐華辦事處），由乙○○填寫申請書，再由丁○○、丙○○二人簽名，向義大利駐
    華辦事處申請，而取得丁○○、丙○○入境義大利之申根簽
    證（該申根簽證分別黏貼在丁○○、丙○○二人之舊護照上
    ）。丁○○、丙○○二人再於同月（12月）17日向外交部謊
    報己身所持之前述護照遺失，申請補發新護照，並於翌日（
    18日）取得補發之新護照（丁○○之新護照號碼為0000000
    00；丙○○之新護照號碼為000000000，以下稱新護照）。
    三人復持丁○○、丙○○之新護照轉往馬來西亞友誼及貿易
    中心（下稱馬來西亞駐華中心）辦理簽證，另以舊護照，其
    上貼有申根簽證，向馬來西亞航空公司（以下稱馬航）購買
    二段行程之機票（由臺北至吉隆坡及吉隆坡至羅馬，按須有
    該申根簽證，馬航始會販賣到羅馬之機票予丁○○、丙○○
    ）。嗣渠等三人一同於同月（12月）22日，在臺灣桃園國際
    機場（下稱桃園機場）第一航廈馬航櫃臺，由乙○○陪同丁○○、丙○○持前開已申報遺失，其內貼有義大利申根簽證
    之舊護照、機票，辦理渠等3人由臺北至吉隆坡，及由吉隆
    坡轉機往義大利羅馬之馬航MH095號（是日上午九時二十分
    起飛，由臺北飛吉隆坡）、MH014號班機（是日晚上二十三
    時起飛，由吉隆坡飛羅馬）報到手續，取得由臺北飛往吉隆
    坡（MH095）及吉隆坡飛往羅馬（MH014）之登機證每人各二
    張。丁○○、丙○○另持補發之新護照及馬航臺北往吉隆坡
    登機證在桃園機場移民關辦理出境通關，乙○○亦持自己護
    照及登機證辦理通關。丁○○、丙○○再與乙○○一同搭乘
    馬航MH095號班機飛往吉隆坡國際機場，俟班機抵達吉隆坡
    機場後，乙○○旋在吉隆坡機場某處，將丁○○、丙○○所
    持馬航MH014號班機登機證（吉隆坡往羅馬）暨丁○○、丙○○二人之舊護照（貼有申根簽證），交給二名真實姓名年
    籍不詳之大陸地區男子，欲供該二人假冒丁○○、丙○○名
    義使用，利用非中華民國航空器之馬航MH014號班機偷渡至
    義大利羅馬，以遂行私行運送大陸地區人民前往其他國家之
    目的。惟該二名大陸地區男子在該機場登機檢查時，遭馬來
    西亞移民官查獲，但旋趁機逃逸（該二枚丁○○、丙○○之
    舊護照，由馬來西亞移民官扣留）。乙○○、丁○○、丙○○則入境馬來西亞吉隆坡佯裝旅遊。丁○○、丙○○再於翌
    日（96年12月23日）搭乘華航CI656班機回臺；乙○○則於
    再隔一日（96年12月24日）搭乘馬航095班機回臺。
三、事經澳大利亞派駐吉隆坡機場之人員知悉，提供訊息予我國
    內政部入出國及移民署國境事務大隊，經該大隊調取有關資
    料查明後，移送臺灣桃園地方法院檢察署檢察官偵查起訴。
    理  由
壹、程序方面：
    被告乙○○所提出之委任狀係選任黃廷維律師、林瑞陽律師
    為辯護人，此有委任狀附卷可憑（見本院卷第14頁）。而本
    院準備程序及審判期日均僅黃廷維律師到庭，林瑞陽律師並
    未到庭。再被告於本院審判期日所提出之辯護意旨狀（附於
    本院審判筆錄之後），固記載黃廷維律師及吳永發律師為辯
    護人，但該辯護狀僅黃廷維律師簽章，吳永發律師並未簽章
    ，且吳永發律師亦未到庭為被告辯護，故本院於判決書未記
    載吳永發律師為辯護人，先此敘明。
貳、證據能力方面：
一、按被告之自白，非出於強暴、脅迫、利誘、詐欺、疲勞訊問
    、違法羈押或其他不正之方法，且與事實相符者，得為證據
    ；被告陳述其自白係出於不正之方法者，應先於其他事證而
    為調查，該自白如係經檢察官提出者，法院應命檢察官就自
    白之出於自由意志，指出證明之方法，刑事訴訟法第156 條
    第1項、第3項定有明文。被告對於其警詢時、偵查中之供述
    （見偵字卷第6-10、94頁）之證據能力俱無意見，本院亦查
    無警詢及偵查有何以不正之方法取得而悖於被告自由意志之
    情事，且與後述本院認定之事實相符，則被告前開供述均得
    為證據。
二、次按被告以外之人於審判外之陳述雖不符刑事訴訟法第159
    條之1至之4規定，而經當事人於審判程序同意作為證據，法
    院審酌該言詞陳述或書面陳述作成時之情況，認為適當者，
    亦得為證據；當事人、代理人或辯護人於法院調查證據時，
    知有刑事訴訟法第159條第1項不得為證據之情形，而未於言
    詞辯論終結前聲明異議者，視為有前項之同意，同法第159
    條之5定有明文。又該條立法意旨在於傳聞證據未經當事人
    之反對詰問予以核實，原則上先予排除，惟若當事人已放棄
    反對詰問權，於審判程序中表明同意該等傳聞證據可作為證
    據；或於言詞辯論終結前未聲明異議，基於尊重當事人對傳
    聞證據之處分權，及證據資料愈豐富，愈有助於真實發見之
    理念，且強化言詞辯論主義，使訴訟程序得以順暢進行，上
    開傳聞證據亦均具有證據能力。準此，被告對檢察官提出丁○○、丙○○立於證人身分就警詢時及偵查中之陳述（見偵
    卷第11-20、90-95頁），均無意見，本院認其作成之情形並
    無不當情形，經審酌後認為適當，故丁○○、丙○○前開於
    審判外之陳述皆得為證據。
三、另被告及丁○○、丙○○之旅客入出境記錄查詢表、中華民
    國護照、中華民國普通護照申請書、馬航MH095號、MH014號
    班機登機證、訂票紀錄、收據、信用卡刷卡存根、報名單、
    義大利申根簽證申請表格、國人遺失護照資料查詢表、法務
    部入出境資料連結作業表、內政部入出國及移民署國境事務
    大隊99年5月24日移屬境桃特益字第0998121316號函、及所
    檢附我國駐馬來西亞代表處99年5月10日馬來字第099000479
    0號函、馬航製作之確認通知書1份及其中譯本、旅客拒絕登
    機報告二份及其中譯本、內政部入出國及移民署國境事務大
    隊特殊勤務隊訪查摘要（見同上偵卷第21-70、84 -85頁，
    本院卷第76-78、82-86、96- 109頁），皆與本案事實具有
    自然關聯性，復屬書證性質，且查無事證足認有違背法定程
    式或經偽造、變造所取得之情事，均堪認有證據能力。
四、至於卷附澳大利亞駐馬來西亞移民官工作報告書及臺灣桃園
    地方法院檢察署檢察事務官與國境事務大隊特殊勤務隊科員
    甲○○間所為之公務電話紀錄，為被告以外之人，於審判外
    所為之書面陳述紀錄，為傳聞證據，亦不符合刑事訴訟法規
    定例外得為證據之情形，且經被告之辯護人於本審審理時爭
    執其證據能力，該部分證據應無證據能力。
、實體部分：
一、上訴人即被告乙○○固坦承有與丁○○、丙○○於上述時地
    一同搭乘馬航MH095號班機飛往馬來西亞吉隆坡國際機場，
    且丁○○、丙○○於申請中華民國護照及義大利申根簽證後
    ，以護照遺失為由申請補發新護照，並持以補發之新護照通
    關經桃園機場往吉隆坡等事實，惟矢口否認有何將護照謊報
    遺失以供他人冒名使用，及利用非中華民國航空器私行運送
    大陸地區人民前往其他國家等犯行。被告辯稱：伊在馬來西
    亞吉隆坡國際機場欲出境飛往義大利羅馬時，見二名越南籍
    男子持丁○○、丙○○之護照，立即告知移民官予以查獲，
    倘渠等為偷渡集團之一份子，怎會舉報自己以陷囹圄之理，
    且該二名男子趁隙逃逸，無從認屬大陸地區人民抑或為越南
    人，自無具體事證可認伊涉犯臺灣地區與大陸地區人民關係
    條例；況丁○○、丙○○皆係自行至桃園機場馬航櫃臺辦理
    報到登機手續，非委託伊辦理，且伊嗣後亦搭乘馬航班機前
    往義大利，另丁○○、丙○○則更改行程在馬來西亞國內賭
    博，實乃單純之旅遊巧遇偷渡集團，自不得以臆測之詞認伊
    涉犯護照條例之罪嫌云云。經查：
(一)、丁○○、丙○○於申請我國護照及申根簽證後，即以護照遺
    失為由，申辦補發新護照，嗣於上揭時間持補發之新護照搭
    乘上揭班機一同出境我國至馬來西亞吉隆坡，並於一日後（
    23日）丁○○、丙○○搭乘華航班機返國。被告亦有於上揭
    時間搭乘馬航MH095號班機與丁○○、丙○○共同前往馬來
    西亞吉隆坡並於二日（24日）後返國等情，除經被告及丁○○、丙○○於偵查及原審審理中供承明確外（見偵卷第6-20
    、90-95頁，原審審訴字卷第37-38頁，原審訴字卷第29頁反
    面至第34頁），復有被告及丁○○、丙○○之旅客入出境記
    錄查詢表（見偵查卷第21頁至23頁）、丁○○及丙○○新護
    照（見偵查卷第26頁、30頁）、中華民國普通護照申請書、
    丁○○馬航MH095號登機證（見偵查卷第27頁）、丁○○馬
    航MH014號班機登機證（吉隆坡飛羅馬，見偵卷第26頁）、
    丙○○馬航馬航MH014號班機登機證（吉隆坡飛羅馬，見偵
    卷第30頁）、訂票紀錄、收據、信用卡刷卡存根、報名單、
    義大利申根簽證申請表格、國人遺失護照資料查詢表、法務
    部入出境資料連結作業表等在卷可稽（見偵卷第21-70、84-
    85頁）。又於被告及丁○○、丙○○抵達馬來西亞吉隆坡之
    同日，二名姓名年籍不詳之中國籍男子在馬來西亞吉隆坡機
    場C16登機門，分別持丁○○、丙○○已申報遺失之護照及
    其上之申根簽證（護照號碼分別為第000000000號、第00000
    0000號）及馬航MH014航班之登機證，欲搭乘該號班機前往
    義大利羅馬，因被馬國人員發覺係冒名使用丁○○、丙○○
    之護照，故拒絕該二名不詳男子登機，並扣押該2本護照，
    馬航當日即作成編號為27D EC、28DEC之拒絕旅客登機報告
    ，該二名不詳男子則趁隙逃逸等情，亦有我國駐馬來西亞代
    表處99年5月10日馬來字第099004790號函、馬航製作編號
    27DEC、28DEC之拒絕乘客登機報告二份及其中譯本二份、馬
    航製作之確認通知書及中譯本各一份、丁○○、丙○○編號
    第000000000號、第000000000號護照影本在卷可稽（見本院
    卷第98-109頁）。
(二)、丁○○、丙○○固主張其原先聲請之我國護照及黏貼其上之
    申根簽證係於我國遭人竊取而遺失，否認有攜帶渠等申報遺
    失之舊護照出境我國交付他人使用乙節，惟丙○○於偵查中
    自承「（護照由誰保管？）...後來交給乙○○保管，他放
    在機車，結果被偷了，他還叫我去報案」（見偵卷第93頁）
    ，此與被告於偵查中及原審審理時所述所述：「（義大利簽
    證何時不見？）我的沒有不見，丁○○、丙○○二人的是在
    出發前跟我說掉了」、「他們的舊護照不是我在保管」等語
    不符（見偵卷第94頁、原審審訴字卷第37頁），亦與丁○○
    於原審時所為陳述「我的舊護照和丙○○的護照放在我車廂
    內被偷了」（見原審審訴字卷第37頁）有異。丁○○於本院
    審理時更翻異前詞稱：「我沒有講我護照遺失。」（見本院
    審判筆錄第8頁），是丁○○、丙○○原先所申辦之護照，
    是否確實遭竊而遺失？實非無疑。況本院依職權就欲轉機前
    往歐洲旅遊，是否須於我國境內航空公司櫃臺報到時，即應
    出示申根簽證乙節函查內政部入出國及移民署國境事務大隊
    ，經該大隊於99年5月24日移屬境桃特益字第0998121316號
    函覆稱「...查馬來西亞航空公司搭載未具合法申根簽證之
    旅客至義大利，義大利官方將會處以3,500至5,500歐元之罰
    款，故辦理登機手續檢查相關簽證為各航空公司必要之程序
    。」（見本院卷第96頁），並有內政部入出國及移民署國境
    事務大隊特殊勤務隊訪查摘要所載：「再者，以鄭、林2人
    之登機證影本顯示，此2人係一次取得臺北至馬來西亞（MH0
    95）及馬來西亞至羅馬（MH014）之登機證。如已取得後段
    自馬來西亞至羅馬（MH014）之登機證，表示機場辦理報到
    登機手續職員必定以審核確認該旅客具備赴義大利之簽證及
    飛往羅馬之機票無訛，始列印該張登機證予旅客。」（見本
    院卷第107頁）。故丁○○、丙○○既係購買馬航經由馬來
    西亞吉隆坡轉機飛往義大利羅馬之機票，則其等於我國機場
    馬航櫃臺辦理報到畫位取票時，依上揭說明，馬航櫃臺人員
    當以丁○○、丙○○出示申根簽證為前提，始可能發給由臺
    北飛往馬來西亞吉隆坡及由馬來西亞吉隆坡飛往義大利羅馬
    之二張登機證。丁○○、丙○○既持馬航MH095號班機登機
    證於96年12月22日搭乘該號班機前往馬來西亞吉隆坡（見偵
    卷第27-29頁登機證影本），且亦自承確有取得自馬來西亞
    吉隆坡飛往義大利羅馬之馬航MH014號班機之機票，並於嗣
    後將機票以25,000元之代價賣給別人（見偵卷第14頁，本院
    卷第58頁背面、本院審判筆錄第9頁），則丁○○、丙○○
    所言其等黏有申根簽證之舊護照已遺失卻又能順利報到畫位
    取票乙節，顯與上揭航政實務相悖，難認為真實。且若如丁○○、丙○○所述其等之舊護照係在臺灣遺失，則何能恰好
    於丁○○、丙○○抵達馬來西亞吉隆坡之當日即有姓名不詳
    之大陸籍人士在不久即持丁○○、丙○○申報遺失之護照欲
    搭機前往義大利羅馬？若謂其間僅為偶然巧合，實與常情相
    悖甚遠。足資認定，應係丁○○、丙○○利用馬航機場櫃檯
    ，並未與我國外交部核發護照單位電腦連線，無從知悉該護
    照是否申報遺失，故彼等於機場馬航樻檯辦理劃位時，出示
    渠等先前已申報遺失之舊護照（其上有申根簽證）及由臺北
    經吉隆坡往羅馬之機票予馬航人員查驗，取得由臺北前往馬
    來西亞吉隆坡及吉隆坡往義大利羅馬之二張登機證，而後再
    以新辦護照及臺北往吉隆坡登機證交由移民官檢驗辦理出關
    （移民官之電腦與外交部電腦連線，如以遺失之舊護照辦理
    通關，勢必被查獲），待抵達吉隆坡後，再將已申報遺失之
    舊護照及吉隆坡往羅馬之登機證交予冒用之二名人員，由該
    二名人員持以冒用。
(三)、又者，勾稽丁○○、丙○○乃分別於96年11月29日、同年12
    月4日向外交部申辦並先後於同年11月30日、同年12月7日取
    得中華民國護照（舊護照），惟旋於同年12月17日申報護照
    遺失並補發新護照節；然於該段期間，被告卻早於同年12月
    4日已先行訂妥於同年月17日搭乘馬航MH095號、MH014號班
    機，經馬來西亞吉隆坡轉往義大利羅馬之班機，回程則為同
    年月21日、22日之馬航MH015號、MH094號班機，且不待丁○○、丙○○於同年月10日至義大利駐華辦事處辦妥義大利申
    根簽證，逕於同年月7日改訂班機出發時間為同年月22日，
    回程為同年月25日、26日之班機等情；經核與丁○○、丙○○申請之義大利申根簽證其上記載之入出境日期為96年12
    月22日、29日有別，更與丁○○購買之回程馬航MH015號、
    MH094號班機時間為同年月29日、30日明顯不符，此觀丁○○、丙○○之中國民國護照、中華民國普通護照申請書、馬
    航MH095號、MH014號班機登機證、義大利申根簽證申請表格
    ，及被告乙○○之訂票紀錄、信用卡刷卡存根甚明（見偵卷
    第21-30、33-38、43-45、55-64頁）。是由此觀之，被告及
    丁○○、丙○○非特就班機時間更易連連，且彼此間亦無聯
    繫談妥，以致回程時間不一，顯然被告及丁○○、丙○○等
    人並無實際經馬來西亞轉往義大利遊玩之意，祇僅此充作申
    辦中華民國護照及義大利申根簽證使用，被告及丁○○、丙○○共同將丁○○、丙○○護照謊報遺失以供2名不詳之大
    陸地區男子冒名使用，及利用馬航班機私運渠等前往義大利
    之犯行至為灼然。
(四)、再者，參酌被告前於警詢時供稱：「伊於96年11月間開始安
    排義大利行程，並主動約同丁○○、丙○○參加，主要目的
    為旅遊及賺取旅遊業利潤，所有行程皆自行辦理並未透過旅
    行社，同行者是丁○○、丙○○，原訂計劃去旅遊五至七天
    。是我主動約丁○○、丙○○去旅遊，我先以電話向馬航訂
    位，再向旅行社以刷卡方式支付購票款，他們二位的申根簽
    證申請表是由我代為填寫，再由他們二人之帶著申請表前往
    申請簽證。同年12月中旬得知丁○○、丙○○護照遺失，遂
    告知應儘速補辦，惟因已遺失義大利申根簽證，乃將行程更
    改為馬來西亞遊玩，但在入境後因前往雲頂賭博輸錢以致玩
    得不愉快，遂自行離開返回馬來西亞吉隆坡國際機場接續前
    往義大利之旅途，而後於同年月23日抵達義大利後發覺行李
    遺失，便與當地友人簡單會晤後隨即搭乘同日馬航班機轉機
    回國。」；嗣於偵查中則陳稱：「伊打算至義大利羅馬後再
    安排住處，但不知為何丁○○、丙○○義大利申根簽證遺失
    後，機票上仍有劃位之紀錄。」；另於原審審判時改稱：「
    伊原安排至義大利後，先去羅馬再轉往西西里島，嗣由羅馬
    返回，倘當地友人有時間，會帶渠等前往他處遊玩，惟因伊
    另有貿易洽談，遂未告知丁○○、丙○○友人安排之事宜及
    詳細之旅程，復因伊有賺取機票差價，故向丁○○、丙○○
    表示無法退票，祇由伊獨自前往義大利，至丁○○、丙○○
    則留在馬來西亞。」（見偵卷第6-10、94頁，原審訴字卷第
    30-31頁）。準此，該次義大利旅遊行程係由被告負責企畫
    ，並由被告代為填寫丁○○、丙○○二人之申根簽證申請表
    ，且又與丁○○、丙○○二人一同在機場馬航樻檯辦理登機
    手續取得每人各二張登機證（如未有飛往羅馬之機票，不可
    能取得飛往羅馬之登機證），竟祇因丁○○、丙○○前往義
    大利申根簽證遺失，反捨棄2人獨自繼續義大利旅程，且被
    告前於警詢時表示該次旅途主要目的為遊玩，嗣於原審審判
    時卻改稱另有貿易洽談而矇騙丁○○、丙○○，復有關義大
    利之行程亦付之闕如，在在與常情相違，實難想像被告及丁○○、丙○○耗費長途旅行之時間及金錢，彼此就各節全無
    討論，且相互矇騙，嗣後更各奔東西，足見被告所辯共同旅
    遊乙節不實在。
(五)、復且，兼衡丁○○前於警詢時供稱：「我於96年12月22日前
    往義大利之目的係為旅遊，並由乙○○選擇旅行社及訂飯店
    ，同行者是丙○○，機票是乙○○刷卡買的，申根簽證之申
    請表是乙○○幫我填寫的，但簽名是我自己簽的。因伊所持
    義大利申根簽證護照遺失，況因機票業已刷卡付款無法退錢
    ，遂改持蓋有馬來西亞簽證之新護照入境馬來西亞旅遊，並
    至雲頂賭博，嗣後乙○○玩得不愉快先行離開，伊與丙○○
    則於翌日（23日）搭機返臺，但不知所遺失之護照遭冒名使
    用情事。」；嗣於偵查中改稱：「伊前往義大利費用計7日
    、7 萬餘元，有關機票、飯店均由乙○○安排，但不知要至
    何城市旅遊，但因義大利申根簽證護照遺失，遂改至馬來西
    亞，另有將機票退掉。」；復於原審審判時陳稱：「伊與丙○○所持舊護照係放置在機車置物箱內遭撬開而遺失，計遺
    失護照及1萬餘元、雨衣等雜物，因該筆1萬餘元係旅遊費用
    ，遂與護照一同放置，但平常會將金錢放在皮夾內，發覺遭
    竊後有至臺北縣政府警察局中和分局報案（註：丙○○原表
    示有報案，惟旋改稱沒有報案，嗣又辯稱有報案），因未申
    報遺失無法補辦護照，但遺失證明業已遺失，依稀記得外交
    部有要求提出遺失證明以補辦護照，且因行程已排定並向公
    司安排好假期，復不能退還金錢，故趕於該段時間至義大利
    遊玩，另在雲頂賭場內有將前往義大利之機票轉賣給一旁之
    華人。」（見偵卷第11-15、91-92頁，原審訴字卷第32-34
    頁）。是由此觀之，丁○○就有關至義大利旅遊各節均委由
    被告處理，但卻不知被告係如何安排旅遊行程，雖護照遺失
    後應至檢查機關填妥遺失作廢申報表以便重新補辦護照，然
    丁○○就此情前後陳述不一，且遺失持有義大利申根簽證之
    護照後，僅單純辦妥馬來西亞簽證，在毫無獲得前往義大利
    之證件，又欠缺詳細行程安排之情形下，仍執意前往馬來西
    亞旅遊，復祇以至賭場賭博了事，空留人生地不熟之丁○○
    與丙○○在馬來西亞，讓被告獨自一人遠走義大利，更與丁○○殷盼許久之義大利旅行相違，且即於翌日搭華航飛機返
    台？其舉措顯然係虛應故事，以掩飾渠等不法犯行。
(六)、況且，佐以丙○○前於警詢時供稱：「辦妥護照及義大利申
    根簽證後便交給丁○○保管，嗣隔3日丁○○來電表示護照
    遺失需重新辦理，乃前往臺北縣政府警察局永和分局報失，
    再親自申辦補發護照。是丁○○約我一起去義大利，目的是
    旅遊，透過丁○○朋友乙○○幫我們選旅行社及訂飯店，機
    票費聽丁○○說是乙○○刷卡付的，我與丁○○親自至義大
    利辦事處申辦申根簽證，申請表是乙○○幫我填寫的，簽名
    是我自己簽的，我與乙○○、丁○○約好在丁○○上班地點
    集合，一同搭計程車至桃園機場，在馬航樻檯辦理報到劃位
    ，劃位好後乙○○叫我把護照、機票及登機證給他確認，我
    們原本要到義大利，因護照遺失，就直接劃位到馬來西亞，
    我是拿新護照交由移民官辦理出境通關手續，因補發之新護
    照上有馬來西亞之簽證，遂由乙○○更改行程入境馬來西亞
    ，並前往雲頂賭博，後乙○○獨自先行離開，伊與丁○○則
    至翌日方搭機返國。」；嗣於偵查中陳稱：「伊因公司剛好
    給予休假，遂與丁○○至義大利旅遊，另乙○○祇表示抵達
    後友人會接應，不知係前往何城市旅遊，復在臺時已知義大
    利申根簽證遺失，故改往馬來西亞。」；另於原審審判時改
    稱：「伊於96年12月份已向公司請假6日，理由為出國，嗣
    後有幫同事補班，而乙○○之後並無退還金錢，亦不知遺失
    之舊護照為何剛好為大陸地區人士所持等節。」（見偵卷第
    16-20、92-93頁，原審訴字卷第33頁反面至第34頁）。細繹
    丙○○供述各節，其係與丁○○相識，進而與被告促成該義
    大利旅程，基此，即便丙○○與丁○○護照遺失，理當尋求
    妥適之解決之道，怎會在俱無所悉下改往馬來西亞賭博，復
    安排各項旅程之被告先行離去，更遑論丙○○為此特地向任
    職公司請假數日，竟短暫在外國賭博，不及享受旅遊行程旋
    即於翌日提早返國，徒耗時間與金錢之花費，其悖於常理之
    情可見一番，足可見其所辯旅遊乙節，並非屬實。
(七)、綜上，被告及丁○○、丙○○確有共同將丁○○、丙○○所
    持辦妥義大利申根簽證之護照謊報遺失，以供2名不詳之大
    陸地區男子冒名使用，及利用馬航班機私運二名不詳大陸人
    前往義大利之犯行存在，足堪信實；至所辯各節，洵屬無據
    ，要不足取。是本案事證明確，被告之犯行堪以認定。又被
    告請求傳訊證人即國境事務大隊特殊勤務隊科員甲○○說明
    澳大利亞住馬來西亞移民官工作報告內容，本院認上揭我國
    駐馬來西亞代表處及內政部入出國及移民署國境事務大隊函
    文及其附件就澳大利亞住馬來西亞移民官工作報告已為詳實
    之說明，該函文且就冒用者係屬大陸人已明確敘明，詳如該
    文所載，故無調查之必要，附此說明。
三、核被告所為，係犯護照條例第24條第3項將護照謊報遺失以
    供他人冒名使用罪，及違反臺灣地區與大陸地區人民關係條
    例第28條之1第2項臺灣地區人民不得利用非中華民國船舶、
    航空器或其他運輸工具，私行運送大陸地區人民前往臺灣地
    區及大陸地區以外之國家或地區之規定，而犯同條例第80條
    第1項前段之罪。又被告就上揭各罪與丁○○、丙○○間有
    犯意聯絡及行為分擔，為共同正犯。再被告以一將護照謊報
    遺失以供該2名不詳之大陸地區人民，搭乘馬航班機偷渡義
    大利，同時觸犯上揭各罪名，為想像競合犯，應從一重之共
    同將護照謊報遺失以供他人冒名使用罪處斷；復核此為社會
    意義一行為，刑罰權單一，是檢察官認此部分被告所犯各罪
    ，應予分論併罰，容有未洽，併此敘明。
四、原審審酌被告為使大陸地區人民偷渡他國，竟以此不法行徑
    為之，擾亂國際往來秩序，致此類人蛇案件層出不窮，復犯
    後否認犯行、態度不佳，且被告前於91年間因違反護照條例
    等案件，經臺灣桃園地方法院以91年度訴字第1858號判決，
    判處有期徒刑4月，緩刑2年確定，嗣緩刑期間於94年間屆滿
    ，此有本院被告前案紀錄表1份在卷可按，其猶不思警惕，
    仍再次違犯並主導本案，另兼衡本案犯罪之手段、素行、生
    活狀況、智識程度等一切情狀，適用護照條例第24條第3項
    ，臺灣地區與大陸地區人民關係條例第80條第1項前段，刑
    法第11條前段、第28條、第55條，判決被告有期徒刑7月，
    經核尚無不合。
五、被告提起上訴，仍執陳詞否認犯行，核無理由，應予駁回。
據上論斷，應依刑事訴訟法第368條，判決如主文。
本案經檢察官張秋雲到庭執行職務。
中    華    民    國    99    年    7     月    15    日
                  刑事第六庭審判長  法  官  林明俊
                                    法  官  吳淑惠
                                    法  官  何信慶
以上正本證明與原本無異。
如不服本判決，應於收受送達後10日內向本院提出上訴書狀，其
未敘述上訴之理由者並得於提起上訴後10日內向本院補提理由書
（均須按他造當事人之人數附繕本）「切勿逕送上級法院」。
                                    書記官  蕭詩穎
中    華    民    國    99    年    7     月    21    日
附錄本判決論罪科刑法條：
護照條例第24條第3項
將護照交付他人或謊報遺失以供他人冒名使用者，處5年以下有
期徒刑、拘役或科或併科新臺幣10萬元以下罰金。
臺灣地區與大陸地區人民關係條例第80條第1項
中華民國船舶、航空器或其他運輸工具所有人、營運人或船長、
機長、其他運輸工具駕駛人違反第28條規定或違反第28條之1第1
項規定或臺灣地區人民違反第28條之1第2項規定者，處3 年以下
有期徒刑、拘役或科或併科新臺幣100萬元以上1,500萬元以下罰
金。但行為係出於中華民國船舶、航空器或其他運輸工具之船長
或機長或駕駛人自行決定者，處罰船長或機長或駕駛人。

司法院資訊處製作；財團法人民間司法改革基金會備份。
